【裁判字號】    92,訴,241
【裁判日期】    920619
【裁判案由】    偽證等
【裁判全文】
臺灣臺北地方法院刑事判決                          九十二年度訴字第二四一號
    公  訴  人  臺灣臺北地方法院檢察署檢察官
    被      告  乙○○
                甲○○
                丁○○
右列被告等因誣告等案件，經檢察官聲請簡易判決處刑（九十一年度偵緝字第七一號
），本院刑事庭認不宜以簡易判決處刑移
本院改依通常審判程序判決如左：
    主  文
丁○○意圖他人受刑事處分，向該管公務員誣告，處有期徒刑伍月。緩刑貳年。
乙○○、甲○○證人，連續於執行審判職務之公署審判時，於案情有重要關係之事項
，供前具結，而為虛偽陳述，乙○○處有期徒刑參月，甲○○處有期徒刑肆月。均緩
刑貳年。
    事  實
一、丁○○、甲○○及乙○○均未於民國八十四年八月二十日下午五時許實際見聞丙○○（原名為陳勝）分持手槍及刀械，至台北市○○○路○段七十二號九樓丁○○所開設之「龍德紋藝館」內，對丁○○及該店員工甲○○、乙○○、李森林
    、葉宗翰（李森林及葉宗翰部分，業經台灣台北地方法院檢察署檢察官為不起訴
    處分確定）等人恫嚇稱：現在跑路中，急需跑路費，你們將身上之現金拿出來，
    不然給你們死等語；甲○○及乙○○亦未實際見聞當時李森林上前與丙○○周旋
    ，丙○○以刀械砍向李森林，經李森林以右手抵擋而受傷，李森林並抱住丙○○
    翻滾，丙○○於翻滾中胸部亦為刀所傷等情。詎丁○○竟接受其男友黃舟寬（由
    台灣台北地方法院檢察署檢察官另行偵辦中）之教唆，意圖使丙○○受刑事處分
    ，基於誣告之犯意，於同日夜間七時三十五分許，至台北市政府警察局中山分局
    中山二派出所報案告發丙○○，偽稱：丙○○於八十四年八月二十日下午五時許
    ，持手槍及刀械，至其所開設上開「龍德紋藝館」內，對其本人及該店員工甲○○、乙○○、李森林、葉宗翰等人恫嚇稱現在跑路中，急需跑路費，你們將身上
    之現金拿出來，不然給你們死等語，而向中山二派出所之員警誣告丙○○；嗣丁○○、甲○○、乙○○又分別均在黃舟寬之教唆下，各基於偽證之概括犯意，連
    續於附表一所示之時間，以證人身分於台灣台北地方法院及台灣高等法院審理丙○○被訴違反懲治盜匪條例等案件中出庭作證時（各案件之案號詳如附表一所示
    ），供前具結當據實陳述，絕無匿、飾、增、減，而仍虛偽陳述：丙○○於八十
    四年八月二十日下午五時許，分持手槍及刀械，至丁○○所開設之「龍德紋藝館
    」內，對丁○○及該店員工李森林、葉宗翰、乙○○及甲○○恫嚇稱現在跑路中
    ，急需跑路費，你們將身上之現金拿出來，不然給你們死等，被告乙○○及甲○○則另虛偽證述：當時李森林上前與丙○○周旋，丙○○以刀砍向李森林，經李
    森林以右手抵擋而受傷，李森林並抱住丙○○翻滾，丙○○於翻滾中胸部亦為刀
    所傷等，於丙○○遭起訴懲治盜匪條例犯罪是否成立有重要關係之事項。嗣葉宗
    翰於台灣高等法院八十九年上更（一）字第二二九號案件八十九年十一月二十八
    日及同年十二月十九日訊問時，到庭證述其並未目睹丙○○上開強盜行為，係黃
    舟寬教唆其於警詢時配合做出虛偽陳述等語，經丙○○於同年十二月二十八日向
    台灣台北地方法院檢察署檢察官告訴丁○○、乙○○、甲○○、李森林、葉宗翰
    等人涉嫌誣告等犯罪，丁○○、乙○○及甲○○始於台灣高等法院八十九年上更
    （一）字第二二九號案件九十年一月九日訊問時，自白前開犯行。
二、案經丙○○訴由台灣台北地方法院檢察署檢察官偵查聲請簡易判決處刑。
    理  由
一、訊據被告丁○○、乙○○及甲○○對於上開犯行均坦承不諱，核與告訴人丙○○
    之指訴，及案外人李森林於偵查中所述「（丙○○與你扭打時有誰在場？）只有
    黃舟寬，後來是黃舟寬打電話後，葉宗翰、乙○○、丁○○才趕到」等情節相符
    ，並有被告丁○○之報案筆錄，及台灣高等法院八十九年上更（一）字第二二九
    號案件八十九年十一月二十八日、同年十二月十九日訊問筆錄、如附表一所示之
    訊問筆錄、被告丁○○、甲○○、乙○○等人簽名之證人結文等之影本附卷可稽
    ，事證明確，被告三人之犯行均堪認定。
二、核被告丁○○、乙○○及甲○○所為，均係犯刑法第一百六十八條之偽證罪；被
    告丁○○則另犯同法第一百六十九條第一項之誣告罪。被告三人上開多次偽證之
    行為，時間緊接，方法相同，觸犯構成要件同一之罪名，顯係基於概括之犯意為
    之，為連續犯，均應依刑法第五十六條之規定論以一罪，並加重其刑。被告丁○○所犯上揭誣告及偽證二罪間，有方法、結果之牽連關係，為牽連犯，應依刑法
    第五十五條之規定，以情節較重之誣告罪論處。被告丁○○上開偽證犯行，雖未
    經檢察官起訴，然與其經起訴之誣告犯行間，有牽連犯之裁判上一罪關係，本院
    自應併予審究。被告三人於所虛偽陳述及所誣告之案件裁判確定前自白，爰依刑
    法第一百七十二條之規定，均減輕其刑。爰審酌被告三人犯罪之動機、目的、次
    數、手段、品行、智識程度、所生危害及犯罪後之態度等一切情狀，分別量處如
    主文所示之刑。查被告三人前均未曾受有期徒刑以上刑之宣告，有臺灣高等法院
    被告全國前案紀錄表三件在卷可稽，衡其等經此次起訴審判，宣告有期徒刑，當
    知有所警惕，信無再犯之虞，本院因認被告三人所受刑之宣告，以暫不執行為適
    當，爰均依刑法第七十四條第一款之規定，宣告緩刑二年，以啟自新。
三、公訴意旨另以被告甲○○於八十六年六月十二日上午十時二十分，於本院八十五
    年度訴字第一二七一號案件（即告訴人丙○○遭起訴懲治盜匪條例一案）訊問時
    ，供前具結，而虛偽證述：丙○○於八十四年八月二十日十七時許，分持手槍及
    刀，至由丁○○所開設之「龍德紋藝館」內，對丁○○及該店員工李森林、葉宗
    翰及渠等嚇稱現在跑路中，急需跑路費，你們將身上之現金拿出來，不然給你們
    死，當時李森林上前與丙○○周旋，丙○○以刀砍向李森林，經李森林以右手抵
    擋而受傷，李森林並抱住丙○○翻滾，丙○○於翻滾中胸部亦為刀所傷等語，因
    認被告甲○○另涉此部份刑法第一百六十八條之偽證罪嫌。按偽證罪之成立，以
    虛偽陳述之人已於供前或供後具結為其成立要件之一，最高法院著有三十年非字
    第二四號判例可資參照。經查，被告甲○○於本院八十五年度訴字第一二七一號
    案件八十六年六月十二日上午十時二十分到庭做證時，並未於證人結文簽名具結
    之事實，業經本院調閱上開卷宗之正本核閱屬實，並有該卷宗之影本一件附卷足
    稽，應堪認定。是揆諸前揭判例之意旨，被告甲○○此部份行為，應與刑法第一
    百六十八條偽證罪之構成要件有間。不能證明被告甲○○此部份犯罪，然檢察官
    既以此部份與被告甲○○前揭經論罪科刑之偽證犯行間，有連續犯之裁判上一罪
    關係而一併起訴，本院爰不另為無罪之諭知。
據上論斷，應依刑事訴訟法第四百五十二條、第二百九十九條第一項前段、刑法第五
十六條、第一百六十八條、第一百六十九條第一項、第五十五條、第一百七十二條、
第七十四條第一款，判決如主文。
本案經檢察官王怡菁到庭執行職務。
中    華    民    國      九十二      年      六      月      十九      日
              臺灣臺北地方法院刑事第二庭
                                              法  官  楊  代  華
右正本證明與原本無異。
如不服本判決，應於判決送達後十日內向本院提出上訴狀(應抄附繕本)。告訴人或被
害人如對於本判決不服者，應具備理由請求檢察官上訴，其上訴期間之計算係以檢察
官收受判決正本之日期為準。
                                              書記官  廖  純  瑜
中    華    民    國      九十二      年      六      月      十九      日
附錄本案論罪科刑法條全文：
刑法第一百六十八條(偽證罪)
於執行審判職務之公署審判時或於檢查官偵查時，證人、鑑定人、通譯於案情有重要
關係之事項，供前或供後具結，而為虛偽陳述者，處七年以下有期徒刑。
刑法第一百六十九條(誣告罪)
意圖他人受刑事或懲戒處分，向該管公務員誣告者，處七年以下有期徒刑。
意圖他人受刑事或懲戒處分，而偽造、變造證據，或使用偽造、變造之證據者，亦同
。
附表：
┌──┬──────────┬───┬─────────────┬────
│編號│  時    間（民 國） │偽證人│     案  件  案  號       │有無具結
├──┼──────────┼───┼─────────────┼────
│ 一 │八十五年八月二十三日│甲○○│台灣台北地方法院          │ 有具結
│    │十五時十五分        │乙○○│八十五年訴字第一二七一號  │ 有具結
├──┼──────────┼───┼─────────────┼────
│ 二 │八十五年四月十七日  │丁○○│台灣台北地方法院          │ 有具結
│    │十時二十分          │      │八十五年訴字第一二七一號  │
├──┼──────────┼───┼─────────────┼────
│ 三 │八十六年九月三十日  │甲○○│台灣高等法院              │ 有具結
│    │十四時五十分        │乙○○│八十六年上訴字第四二八一號│ 有具結
├──┼──────────┼───┼─────────────┼────
│ 四 │八十九年五月三十一日│      │台灣高等法院              │
│    │十時四十分          │丁○○│八十九年上更（一）字      │ 有具結
│    │                    │      │第二二九號                │
├──┼──────────┼───┼─────────────┼────
│ 五 │八十九年六月二十八日│      │台灣高等法院              │
│    │十一時              │甲○○│八十九年上更（一）字      │ 有具結
│    │                    │      │第二二九號                │
┌──┬──────────┬───┬─────────────┬────
│ 六 │八十九年十月十一日  │甲○○│台灣高等法院              │ 有具結
│    │十時三十分          │丁○○│八十九年上更（一）字      │ 有具結
│    │                    │      │第二二九號                │
├──┼──────────┼───┼─────────────┼────
│ 七 │八十九年十一月二十二│      │台灣高等法院              │
│    │日十五時十分        │乙○○│八十九年上更（一）字      │ 有具結
│    │                    │      │第二二九號                │
├──┼──────────┼───┼─────────────┼────
│ 八 │八十九年十二月二十九│甲○○│台灣高等法院              │ 有具結
│    │日十時四十分        │乙○○│八十九年上更（一）字      │ 有具結
│    │                    │丁○○│第二二九號                │ 有具結
├──┼──────────┼───┼─────────────┼────


司法院資訊處製作；財團法人民間司法改革基金會備份。
